【裁判字號】    95,訴,3846
【裁判日期】    951222
【裁判案由】    請求辦理專任工程人員變更登記
【裁判全文】
臺灣高雄地方法院民事判決             95年度訴字第3846號
 原      告  甲○○
 被      告  晉將營造有限公司
                         號一.
 法定代理人  乙○○
 訴訟代理人  蔡建賢律師
上列當事人間請求辦理專任工程人員變更登記事件，本院於民國
95年12月8日言詞辯論終結，判決如下：
      主      文
原告之訴駁回。
訴訟費用由原告負擔。
      事實及理由
一、原告主張：其自88年11月起受聘被告公司擔任專任工程人員
    ，被告並依營造業法第13、15、16條規定，為原告辦理專任
    工程人員登記，嗣原告於95年1 月20日離職後，擬受聘訴外
    人高禾營造工程有限公司董事，惟因被告未依營造業法第19
    條規定向高雄市政府辦理原告之專任工程人員變更登記，以
    致高雄市政府依同法第28條規定駁回原告申請；原告自得依
    營造業法規定，請求被告辦理變更登記。並聲明：被告應向
    高雄市政府辦理被告公司專任工程人員甲○○離職變更登記
    。
二、被告則以：兩造於95年1 月終止僱傭契約，因原告未與被告
    結算在職期間之稅務及債權，並辦理離職手續及遷移專任工
    程人員執照登記，經被告向主管機關請示後始以增加專任工
    程人員證照方式繼續營業，使被告因而支出新台幣 (下同
    )18,000 元規則，另原告依約應負擔93年稅負1/3 ，34,792
    元亦未支付，依民法第259 、261 、263 條規定，因雙方互
    負回復原狀及同時履行之義務，雖被告應將原告之專任工程
    人員遷出，因原告積欠上開款項合計52,792元未清償，被告
    自得拒絕履行。並聲明：原告之訴駁回。
三、原告主張其自88年11月起受聘被告公司擔任專任工程人員，
    被告依營造業法第13、15、16條規定，為其辦理專任工程人
    員登記，原告於95年1 月20日離職後，兩造均尚未依營造業
    法第19條規定向高雄市政府辦理原告之專任工程人員變更登
    記等事實，業據提出離職書、高雄市政府函、存證信函及回
    執等為證，且為被告所不爭執，應可認為真實。是兩造爭執
    事項為原告依營造業法規定，請求被告應向高雄市政府辦理
    被告公司專任工程人員甲○○離職變更登記有無理由？
四、按營造業應於辦妥公司或商業登記後六個月內，檢附專任工
    程人員受聘同意書及其資格證明書、專任工程人員姓名、出
    生年月日、住所或居所、身分證明文件與其簽名及印鑑等文
    件，向中央主管機關或直轄市、縣（市）主管機關申請營造
    業登記、領取營造業登記證書及承攬工程手冊，始得營業；
    且上開應記載事項有變更時，應自事實發生之日起一個月內
    ，檢附有關證明文件，向中央主管機關或直轄市、縣（市）
    主管機關申請變更登記，並換領營造業登記證書；又承攬工
    程手冊內關於專任工程人員簽名及加蓋印鑑之事項，有變動
    時，應於一個月內檢附承攬工程手冊及有關證明文件，向中
    央主管機關或直轄市、縣（市）主管機關申請變更；營造業
    法第15、16、19條固定有明文。惟上開各規定係主管機關為
    提高營造業技術水準，確保營繕工程施工品質，促進營造業
    健全發展，增進公共福祉之目的而定，此依該法第1 條規定
    自明，是上開法規規定之目的係為行政目的而設，並非得據
    為私法上請求權基礎，原告依上開法規規定提起本件訴訟，
    已難認為有理由。
五、況本件如被告不為原告辦理離職備查時，原告得自行向主管
    機關提出申請，主管機關將依內政部93年10月8 日營署建管
    字第0932915994號函之建議方式辦理：1.主管機關接獲專任
    工程人員自行申請辦理離職註銷時，應即函請其受聘之營造
    業於15日內依營造業法第40條第1 項規定報請備查。2.營造
    業未於規定期限內辦理者，請主管機關本於職權依營造業法
    第17條規定抽查是否屬實，依事實認定准予專任工程人員離
    職註銷後，即依行政程序法有關送達之規定函知原告受聘之
    營造業等情，有本院職權函查之高雄市政府工務局95年11月
    24日高市工務建字第0950034894號函可參，而兩造對於原告
    已離職之事實並無爭執，是原告自得依上開函文說明，自行
    向主管機關高雄市政府提出申請辦理其專任工程人員離職之
    變更登記，亦無起訴請求之必要，原告之訴亦難認有保護必
    要，是原告之訴並無理由 。
六、綜上所述，本件原告依營造業法相關規定，請求被告應向高
    雄市政府辦理被告公司專任工程人員甲○○離職變更登記並
    無理由，應予駁回。
七、據上論結：本件原告之訴為無理由，爰依民事訴訟法第78條
    ，判決如主文。
中    華    民    國    95    年    12    月    22    日
                  民事第七庭    法  官  林玉心
正本係照原本作成。
如不服本判決，應於送達後20日內，向本院提出上訴狀並表明上
訴理由，如於本判決宣示後送達前提起上訴者，應於判決送達後
10日內補提上訴理由書（須附繕本）。
中    華    民    國    95    年    12    月    22    日
                                書記官  胡樂寧


司法院資訊處製作；財團法人民間司法改革基金會備份。
